【裁判字號】    96,交上易,222
【裁判日期】    970508
【裁判案由】    過失傷害
【裁判全文】
臺灣高等法院刑事判決               96年度交上易字第222號
上  訴  人  臺灣板橋地方法院檢察署檢察官
被      告  乙○○
選任辯護人  杜冠民律師
            吳榮達律師
上列上訴人因被告過失傷害案件，不服台灣板橋地方法院九十六
年度交易字第十三號，中華民國九十六年五月二十九日第一審判
決（聲請簡易判決處刑案號：台灣板橋地方法院檢察署九十五年
度偵字第八一六七號），提起上訴，本院判決如下：
    主  文
原判決撤銷。
乙○○因過失傷害人致重傷，處有期徒刑陸月，如易科罰金，以
銀元佰元即新台幣玖佰元折算壹日，減為有期徒刑月，如易
科罰金，以銀元佰元即新台幣玖佰元折算壹日。緩刑年。
    事  實
一、乙○○於民國九十四年七月二十九日晚間八時三十分許，駕
    駛車牌號碼ＤＺ－一八七七號自用小客車，搭載友人甲○○
    ，沿台北縣土城巿明德路一段往同路二段方向行駛，途經該
    路一段三七五號對面時，原應注意汽車迴車前，應暫停並顯
    示左轉燈光或手勢，看清無來往車輛，始得迴轉，而依當時
    天候晴，夜間有照明，路面乾燥且無缺陷及障礙物，視距良
    好，並無不能注意之情事，竟未注意暫停看清同向後方車輛
    動向，即貿然向左迴轉欲至對向車道，適丙○○騎乘車牌號
    碼ＨＰＴ－五九○號普通重型機車，搭載其妻丁○沿同路段
    同向自後方駛至，見狀雖趕緊煞車，仍來不及，致與張國駕
    駛ＤＺ－一八七七號自用小客車發生碰撞，丙○○、丁○遂
    人車倒地，丙○○因此受有右側骨盆髖臼粉粹性骨折併骨頭
    脫位、右側坐骨神經挫傷、麻痺，以致右大腿足踝關節及足
    關節無伸張彎曲功能，且無感覺，已達毀敗右肢機能之重傷
    害程度，丁○因此受有左手腕皮膚壞死（三公分長、一公分
    寬）、雙側手腕創傷合併腕隧道症候群及攣縮、左腕挫傷合
    併肌腱炎等傷害；車禍發生後乙○○則委由呂美玉駕駛ＤＺ
    －一八七七號自用小客車，載送丙○○、丁○二人至亞東紀
    念醫院急診救治。
二、案經丙○○、丁○訴請台灣板橋地方法院檢察署檢察官偵查
    終結聲請以簡易判決處刑，原審認不宜逕以簡易判決處刑，
    改適用通常程序審理。
    理    由
一、訊據被告乙○○對於在前述時間及地點，駕駛車牌號碼ＤＺ
    －一八七七號自用小客車欲迴轉至對向車道時，與告訴人丙
    ○○駕駛之車牌號碼ＨＰＴ－五九○號普通重型機車發生碰
    撞，致告訴人丙○○、丁○人車倒地一節，已據被告、告訴
    人丙○○、丁○、證人呂美玉陳述甚詳，並有道路交通事故
    現場圖、調查報告表(一)、(二)、車禍現場暨車輛損壞照片十二
    張附卷可稽（九十五年度他字第一○七五號卷第二十三頁至
    第二十六頁、第三十六頁至第四十一頁）在卷可稽；告訴人
    丙○○、丁○所騎乘之機車與被告駕駛之自用小客車發生碰
    撞後倒地，告訴人丙○○受有右側骨盆髖臼粉粹性骨折併骨
    頭脫位、右側坐骨神經挫傷、麻痺等傷害，上揭機車後座乘
    客即告訴人丁○亦受有左手腕皮膚壞死（三公分長、一公分
    寬）、雙側手腕創傷合併腕隧道症候群及攣縮、左腕挫傷合
    併肌腱炎等傷害等，亦有長庚紀念醫院診斷證明書五紙、元
    復醫院診斷證明書二紙、亞東紀念醫院診斷證明書、板橋中
    興醫院診斷證明書、骨折、脫臼、重建手術同意書（同前偵
    查卷第五頁至第八頁；九十五年度偵字第八一六七號卷第八
    頁至第十七頁）可稽；而告訴人丙○○因前揭車禍受傷，致
    其右大腿足踝關節及足關節無伸張彎曲功能，且無感覺，亦
    據上揭長庚紀念醫院診斷證明書載述明確，且有中華民國身
    心障礙手冊、身心障礙者鑑定表在卷足憑（九十五年度偵字
    第八一六七號偵查卷第十八頁至第二十頁），是告訴人丙○
    ○之右肢已顯毀敗機能之重傷害程度，應屬無疑。從而，被
    告駕駛自用小客車與告訴人丙○○騎乘之普通重型機車發生
    碰撞，因而導致告訴人丙○○及乘客即告訴人丁○受傷，且
    告訴人丙○○所受傷勢已達重傷害之程度，洵堪認定。
二、按汽車迴車前，應暫停並顯示左轉燈光或手勢，看清無來往
    車輛，並注意行人通過，始得迴轉，道路交通安全規則第一
    百零六條第五款定有明文。被告駕駛自用小客車上路，對於
    上述交通安全規則自應確實遵守，以維護交通秩序，確保交
    通安全。本件車禍發生地點，在台北縣土城巿明德路一段三
    七五號對面車道，為直路，且當時天候晴，夜間有照明，路
    面乾燥亦無缺陷及障礙物，視距良好，有前述道路交通事故
    調查報告表(一)載述綦詳（九十五年度他字第一○七五號卷第
    二十五頁），則被告並無不能注意之情事，惟被告甫向左迴
    轉即與同向後方駛至之告訴人丙○○所騎乘後載告訴人劉堯
    之重型機車發生碰撞，此已據被告供述在卷，被告並表示：
    「…（你有無看到對方？當時你距離對方多遠？）我沒有看
    到對方，也不知道和對方距離多遠…」（同前偵查卷第二十
    八頁），顯見被告未注意看清來往車輛即向左迴轉，其有違
    反上述交通安全規則而有過失自明。被告之過失行為與告訴
    人丙○○、丁○之傷害結果間，具有相當因果關係。綜上所
    述，本件事證明確，被告犯行堪以認定，應依法論科。
三、新舊法比較適用：
    查被告行為後，刑法於九十四年二月二日修正公布，於九十
    五年七月一日施行。按行為後法律有變更者，適用行為時之
    法律，但行為後之法律有利於行為人者，適用最有利於行為
    人之法律，現行刑法第二條第一項訂有明文。茲就本案有關
    之新舊法比較部分，臚列如下：
  (一)刑法第二百八十四條第一項前段及後段，法定刑罰金數額以
    銀元計算，並依罰金罰鍰提高標準條例第一條前段規定，提
    高法定刑中罰金數額二倍至十倍，而依修正前刑法第三十三
    條第五款規定，罰金為銀元一元即新台幣三元以上。被告行
    為後，依刑法施行法第一之一條規定，法定刑罰金數額改以
    新台幣計算，提高法定刑罰金數額至三十倍，惟修正後刑法
    第三十三條第五款規定，罰金為新台幣一千元以上。因此，
    比較上述修正前、後之刑罰法律，自以被告行為時關於科處
    罰金刑之法律較有利於被告。
  (二)被告於行為時之刑法第四十一條第一項前段規定：「犯最重
    本刑為五年以下有期徒刑以下之刑之罪，而受六個月以下有
    期徒刑或拘役之宣告，因身體、教育、職業、家庭之關係或
    其他正當事由，執行顯有困難者，得以一元以上三元以下折
    算一日，易科罰金。」又被告行為時之易科罰金折算標準及
    罰金罰鍰提高標準條例第二條前段（現已刪除）規定，就其
    原定數額提高為一百倍折算一日，則本件被告行為時之易科
    罰金折算標準，應以銀元一百元、二百元或三百元折算一日
    ，經折算為新台幣後，應以新台幣三百元、六百元或九百元
    折算為一日。惟九十五年七月一日修正公布施行之刑法第四
    十一條第一項前段則規定：「犯最重本刑為五年以下有期徒
    刑以下之刑之罪，而受六個月以下有期徒刑或拘役之宣告者
    ，得以新台幣一千元、二千元或三千元折算一日，易科罰金
    。」經比較修正前後之易科罰金折算標準，以被告行為時之
    規定，較有利於被告，則應依刑法第二條第一項前段，適用
    行為時刑法第四十一條第一項前段及罰金罰鍰提高標準條例
    第二條前段之規定，定其折算標準。
  (三)綜合上述各條文修正前、後之比較，揆諸前揭最高法院決議
    及修正後刑法第二條第一項前段、後段規定之「從舊、從輕
    」原則，以九十五年七月一日修正公布施行前之刑法相關規
    定及罰金罰鍰提高標準條例第一條前段、第二條規定對於被
    告較為有利，自應適用修正前之相關規定予以論處。緩刑之
    宣告，依最高法院九十五年第八次刑事庭會議決議則應適用
    新法第七十四條之規定。
  (四)至修正後刑法第五十五條，雖將舊刑法第五十五條後段關於
    牽連犯之規定刪除，但其前段關於想像競合犯之規定並無變
    更，而其但書係科刑之限制，為法理之明文化，亦非屬法律
    之變更。
四、核被告所為，係犯刑法第二百八十四條第一項前段之因過失
    傷害人罪及同條項後段之因過失傷害人致重傷罪。被告以一
    駕駛行為，肇致告訴人丙○○受重傷害、致告訴人丁○受普
    通傷害，因而觸犯二罪名，為想像競合犯，應依刑法第五十
    五條規定從一較重之因過失傷害人致重傷罪處斷。
五、原審以被告事證明確，予以論罪科刑，固非無見。惟查，中
    華民國九十六年罪犯減刑條例已於九十六年七月四日制定公
    布，並於九十六年七月十六日施行，被告前揭犯罪時間在九
    十六年四月二十四日以前，悉合於減刑條件，原審未及審酌
    ，尚有未洽。檢察官循告訴人請求上訴，以「因被告乙○○
    過失傷害致告訴人丙○○重傷害，告訴人（丙○○）之右肢
    經醫師診斷為殘障，傷勢非輕微，造成告訴人（丙○○）生
    活上行動不便，身心均受創，並造成另一告訴人丁○左手腕
    皮膚壞死，雙側手腕創傷合併腕隧道症候群及攣縮，肌腱炎
    等傷害，使其手腕經常性疼痛，判處被告有期徒刑六月，刑
    責過輕」等，認量刑過輕，指摘原判決不當；惟量刑屬法院
    之職權，原判決已審酌刑法第五十七條所列各事項予以綜合
    考量，就量刑輕重之準據已論敘綦詳，並在法定刑內科處其
    刑，經核於法並無不合，檢察官上訴理由，並無可採，惟原
    判決既有上開可議，要屬無可維持，應予撤銷改判。爰審酌
    被告無犯罪前科，有本院被告前案紀錄表在卷足憑，平日素
    行尚稱良好，卻於駕車迴轉時，疏未注意後方來車以致本案
    車禍發生，因而造成告訴人丙○○及丁○受傷，其中告訴人
    丙○○之右肢甚已喪失機能而為殘廢之肢，傷勢均非輕微，
    而被告於犯罪後均坦承犯行，並與告訴人丙○○、丁○達成
    和解，賠償其等損害（已據告訴人丙○○、丁○陳明在卷，
    並有和解書、和解筆錄可稽）等一切情狀，仍量處有期徒刑
    六月，及諭知以銀元三百元即新台幣九百元折算一日之易科
    罰金折算標準，並依中華民國九十六年罪犯減刑條例第二條
    第一項第三款規定減為有期徒刑三月，及諭知以銀元三百元
    即新台幣九百元折算一日之易科罰金折算標準。末查被告前
    未曾受有期徒刑以上刑之宣告，有本院被告前案紀錄表在卷
    可參，因一時疏失致罹刑典，經此偵審程序及論罪科刑之教
    訓後，當知所警惕而無再犯之虞，本院認前開宣告之刑，以
    暫不執行為適當，爰依刑法第七十四條第一項第一款規定，
    併予宣告緩刑三年，以啟自新。
據上論斷，應依刑事訴訟法刑事訴訟法第三百六十九條第一項前
段、第三百六十四條、第二百九十九條第一項前段、刑法第五十
五條、第七十四條第一項第一款、修正前刑法第二百八十四條第
一項前段、後段、第四十一條第一項前段、罰金罰鍰提高標準條
例第一條前段、修正前罰金罰鍰提高標準條例第二條、現行法規
所定貨幣單位折算新台幣條例第二條、中華民國九十六年罪犯減
刑條例第二條第一項第三款、第七條，判決如主文。
本案經檢察官黃和村到庭執行職務。
中    華    民    國    97    年    5     月    8     日
            刑事第十三庭  審判長法  官   曾德水
                                法  官   梁耀鑌
                                法  官   林婷立
以上正本證明與原本無異。
不得上訴。
                                書記官   王增華
中    華    民    國    97    年    5     月    12    日
附錄本案論罪科刑法條全文：
中華民國刑法第二百八十四條
因過失傷害人者，處六月以下有期徒刑、拘役或五百元以下罰金
，致重傷者，處一年以下有期徒刑、拘役或五百元以下罰金。
從事業務之人，因業務上之過失傷害人者，處一年以下有期徒刑
、拘役或一千元以下罰金，致重傷者，處三年以下有期徒刑、拘
役或二千元以下罰金。


司法院資訊處製作；財團法人民間司法改革基金會備份。
